【裁判字號】    95,交聲,318
【裁判日期】    950830
【裁判案由】    聲明異議
【裁判全文】
臺灣彰化地方法院交通事件裁定         95年度交聲字第318號
原處分機關  交通部公路總局臺中區監理所彰化監理站
異  議  人
即受處分人  甲○○
上列受處分人因違反道路交通管理處罰條例案件，對於交通部公
路總局臺中區監理所彰化監理站民國95年4月11日所為之處分（
彰監四字第裁64─I00000000號裁決書）聲明異議，本院裁定如
下：
    主  文
異議駁回。
    理  由
一、按處理違反道路交通管理事件，有關文書送達之程序，依行
    政程序法之規定。送達，於應受送達人之住居所、事務所或
    營業所為之。於應送達處所不獲會晤應受送達人時，得將文
    書付與有辨別事理能力之同居人、受僱人或應送達處所之接
    收郵件人員。違反道路交通管理事件統一裁罰基準及處理細
    則第5條、行政程序法第72條第 1項、第73條第1項分別定有
    明文。
二、異議人即受處分人甲○○為本件違規行為後，道路交通管理
    處罰條例雖於民國94年12月28日修正公布，並於95年7月1日
    施行。惟按行為後法律或自治條例有變更者，適用行政機關
    最初裁處時之法律或自治條例。但裁處前之法律或自治條例
    有利於受處罰者，適用最有利於受處罰者之規定，行政罰法
    第 5條定有明文；此所謂「行政機關最初裁處」之時點，係
    指有權裁處之行政機關為第一次裁處時，其性質為實體法上
    之行政處分。又道路交通管理處罰條例所定之罰鍰、吊扣證
    照、記點等裁罰，本屬行政罰之性質，自有行政罰法前開條
    文規定之適用。異議人係於93年 7月16日為本件違規行為，
    而原處分機關則於95年 4月11日為最初裁處即本案裁決書，
    均於道路交通管理處罰條例前開修正施行之前，揆諸前揭規
    定，即應適用修正前之道路交通管理處罰條例，而無新舊法
    比較適用之問題，合先敘明。
三、聲明異議意旨略以：伊因88年入戒治處所執行，並未居住於
    彰化市○○路○段49號，並未接到前次北市警交 (87)字第65
    8180084 號罰單，該罰單則由父親劉靜形所接獲，惟其並未
    通知伊。伊因不知前次被吊銷執照，致有本次彰監四字第裁
    00-000000000號未領有駕駛執照駕車之處分，且伊自88年毒
    品案至出獄後並未住於上址，本次之裁決書亦非本人所查收
    等語而提出本件異議。
四、經查：本件異議人即受處分人騎乘車牌號碼DRQ—478號輕機
    車，於93年 7月16日19時55分，在彰化市○○路，因「未領
    有駕駛執駕車者」為警掣單當場舉發之違規情事，此為受處
    分人於聲明異議狀所不爭執，並有彰化縣警察局舉發違反道
    路交通管理事件通知單 1紙在卷可稽。再查受處分人遭逕行
    註銷駕駛執照之理由，乃因其在88年 8月23日11時36分許，
    於臺北市○○○路 ○段因「機車駕駛人未戴安全帽」，為警
    舉發後，由交通部公路總局台中區監理所彰化監理站開立彰
    監四字第裁00 -000000000號裁決書，命其應於91年1月11日
    前繳納500元之罰鍰，逾期不繳納者，則自91年1月12日起易
    處吊扣駕照1個月，並限於91年1月26日前繳送駕駛執照，逾
    期不繳送者，則自91年 1月27日起逕行註銷駕駛執照，該裁
    決書並於90年12月21日交由郵政機關送達至受處分人「彰化
    縣彰化市○○里○○路 ○段49號」住所，有該裁決書及送達
    證書各 1紙在卷可稽。該件裁決書既已依前揭行政程序法之
    規定送達受處分人之戶籍地址，且係由受處分人本人蓋章，
    此有該中華民國郵政掛號郵件收件回執 1紙在卷可稽，即不
    得謂該送達有何不合法之處。至受處分人雖陳稱：伊並未居
    住該送達處所致未獲悉云云。惟：受處分人於本件違規事件
    ，為警掣單舉發當時舉發單所載之住址，確為上開住所，且
    經受處分人核對無誤簽章收受，此有彰化縣警察局舉發違反
    道路交通管理事件通知單 1紙在卷可考，況受處分人迄今仍
    設籍於上開住所地址，復有法務部戶役政連結作業系統個人
    基本資料 1份在卷可佐，受處分人顯無廢止該址為住所之意
    思至明，則原處分機關據此送達裁決書，於法並無不符。是
    本件原處分機關既向受處分人上開住所送達裁決書，並係由
    受處分人蓋章簽收，應認原處分機關上開裁決書已依法送達
    。縱如受處分人所述係由其父親代為收受蓋章，惟受處分人
    之父親既係與受處分人同住之由識別能力之人，則縱由其父
    親代為簽收，亦可認該送達符合行政程序法第73條第 1項之
    送達方式，至其父親何時將裁決書轉交予受處分人，抑或有
    無交予受處分人，對已生之合法送達效力不受影響。綜上所
    述，受處分人對於前次違規事件，既未依裁決內容遵期繳納
    罰鍰，該管監理機關予以易處吊扣、註銷駕駛執照，即屬有
    據，原處分機關依法註銷駕駛執照，於法並無不合。從而，
    原處分機關以受處分人在駕駛執照逕行銷後無照期間駕車為
    由，依修正前道路交通管理處罰條例第21條第1項第1款之規
    定裁處罰鍰 9,600元，即無不當，本件異議為無理由，應予
    駁回。
五、據上論斷，應依道路交通案件處理辦法第19條，裁定如主文
    。
中    華    民    國    95    年    8     月    30    日
                  交通法庭    法  官  簡婉倫
以上正本證明與原本無異。
如不服本裁定，應於裁定送達後 5日內向本院提出抗告狀 (須附
繕本)。
中    華    民    國    95    年    8     月    30    日
                              書記官


司法院資訊處製作；財團法人民間司法改革基金會備份。
